臺灣高等法院交通事件裁定　　　　　　　94年度交抗字第77號
　　抗　告　人
　　即受處分人　　　甲○○即三兆汽車商行
上列抗告人因違反道路交通管理處罰條例案件，不服臺灣臺北地
方法院，中華民國93年12月30日所為裁定（93年度交聲更字第45
號），提起抗告，本院裁定如下：
    主  文
抗告駁回。
    理  由
一、抗告意旨略以：(1)抗告人至現場自行拍照採證，實際丈量自
    號誌桿起至十字路口斑馬線止，距離為十四點八公尺，扣除
    系爭車輛長度四點八二公尺，至路口尚有九點九八公尺，已
    於路口十公尺外，自屬合法停放位置。(2)抗告人於原審是謂
    ：於南港路二段六十巷口停車，並非自承停於路口十公尺內
    。且所謂十公尺，如何起算，法無明文定義，自應依刑法一
    般原則，不可採高密度認定。何況，行政機關劃設標誌或標
    線並無標準可言，隨處可見停車格設於路口十公尺內，有照
    片為証，此種停車格是否能停？由此，顯見本件違反明確性
    與可預測性原則。(3)道路交通管理處罰條例第一項第六款關
    於標線之定義，及同條例第四條第一項、第二項之規定，汽
    車駕駛人依據行政機關之標線停放車輛即屬合法，而對於十
    公尺內距離之定義，一般民眾無非以行政機關劃設之標誌標
    線作為基準。道路交通管理處罰條例第四條應予廢除，因原
    審認定「十公尺內停車」屬明文規定，依照標線停車屬次要
    規定，惟此種認定不符期待性原則，法律條文對民眾應以淺
    顯易懂為解釋，若分成如此細密，民眾應如何判斷行車等語
    。
二、原裁定略以：原處分機關係以異議人所有車號六Ａ─三二三
    ○號自用小貨車，於九十三年八月十八日上午十時十九分許
    ，在臺北市○○路○段六十巷之交岔路口十公尺內停車，經
    臺北市政府警察局交通警察大隊員警以異議人所有該車號汽
    車有違反道路交通管理處罰條例第五十六條第一項第一款規
    定之行為掣單舉發，嗣異議人未經裁決即於九十三年八月二
    十三日自動繳納罰鍰，並於舉發通知單上所載之應到案日期
    前九十三年八月二十九日向原處分機關提出申訴，經原處分
    機關請舉發單位調查結果，仍認異議人有前開違規行為，原
    處分機關乃依道路交通管理處罰條例第五十六條第一項第一
    款及違反道路交通管理事件統一裁罰基準表之規定，裁處異
    議人罰鍰九百元。異議人雖辯稱：案發地之紅線非政府相關
    單位所製劃，故於其旁停車，即非違規。九十三年九月十日
    北市警交大三字第○九三六五二三八五○○函示：依法規定
    於道路交叉路口十公尺處停車，係屬違規，毋需再設置標誌
    牌面或劃設禁停標線等語，與(1)交通部六十二年七月十四日
    交路字第一二八一五、六十九年八月七日路臺監字第○六一
    六五號分別函釋「劃有停止標線者，自停止標線起算」、「
    如認確有禁止該處停車之必要，則請當地警察機關在該處設
    置禁止停車標誌、標線，以憑執行。」(2)臺灣省政府警務處
    七十二年八月三十一日警交字第七五三七四號函釋，「按各
    機關對公眾有所宣布時用公告為之...，並依道路交通標誌
    標線號誌設置規則有關規定，漆劃禁止停車標線（黃、紅線
    ），豎立禁止停車標誌及事先勸導做充分宣導期間，然後執
    行，俾使駕駛人有所遵循。」(3)內政部警政署七十二年七月
    三十日警署交字第二七八八九號函釋，「規定汽車於消防栓
    出路口附近停車或臨時停車之處理；惟未免取締困擾起見，
    前述場所應請劃設禁止停車或臨時停車之標誌、標線。」(4)
    道路交通管理處罰條例第二條及交通部六十五年四月十三日
    交路字第○三一三二號函釋內容亦指出「道路交通管理、處
    罰，依本條例規定；本條例未規定者，依其他法律規定」、
    「二... 舊法規有利於當事人而新法規尚未廢除或禁止所聲
    請之事項者，適用舊法規..。四... 故以適用有利於行為人
    之法律為原則，按... 未資適用最有利於行為人之法律，本
    部前函規定並無疑問。」頗有牴觸，依法律優越性及一致性
    ，地方主管機關之見解顯然不能逾越法律或中央主管機關之
    函示；故本舉發行為有行政程序之瑕疵等語。惟查：異議人
    所有前開車號汽車有於前述時間，在屬交岔路口十公尺內範
    圍之上開地點停車之違規事實，有臺北市政府警察局交通警
    察大隊北市警交大三字第○九三六五二三八五○○函文一份
    附卷可稽，雖舉發地點之禁止臨時停車紅色實線非臺北市交
    通管制工程處所劃設，有臺北市政府交通管制工程處函文影
    本一份可按，惟觀諸道路交通安全規則第一百十一條第一項
    第二款規定：交叉路口十公尺不得臨時停車，與同條第三款
    關於設有禁止臨時停車標誌、標線處所不得臨時停車，係併
    列之條文，顯然二者規範意旨有別，蓋道路交岔路口既為車
    輛往來匯集，若於該處臨時停車，將妨礙車輛之進出及轉彎
    ，對交通之往來順暢顯有影響，足見此情形，乃法律明示禁
    止停車之方式，本不待主管機關劃設或設置標線、標誌，倘
    於交叉路口十公尺內，劃有設禁止臨時停車標線、標誌，無
    非加重提醒、督促駕駛人注意，因此，不能以交叉路口十公
    尺內並未設有禁止臨時停車之標線或標誌時，即得置前開規
    則第一百十一條第二款、第一百十二條第一款之禁止臨時停
    車規定於不論，而得於該處停車。至異議人所提出之行政函
    釋中，諸如交通部六十二年七月十四日交路字第一二八一五
    號函僅為解釋交岔路口自何處起算，便利民眾了解並加以守
    法，內政部警政署七十二年七月三十日警署交字第二七八八
    九號所函釋對象為道路交通管理處罰條例第五十五條中的消
    防車出路口附近停車或臨時停車之處理、交通部六十五年四
    月十三日交路字第○三一三二號函釋內容為新舊法交替期間
    執行原則、臺灣省政府警務處七十二年八月三十一日警交字
    第七五三七四號函釋對象則為道路交通管理處罰條例第五十
    六條第一項第九款之適用，此三件函釋，皆未涉及交岔路口
    十公尺應劃設禁止臨時停車標線時，始屬禁止臨時停車之問
    題，而交通部路政司六十九年八月七日路臺監字第○六一六
    五號函係以：一、應視實際情況論處，如該停車並無違反任
    何法令規定及妨害交通情事，就不需取締，二、如認確有禁
    止該處停車必要，則請當地警察機關在該處設置禁止停車標
    誌、標線，以憑執行等語，姑不論該函釋係就何種停車情形
    始應予禁止者不明，且觀諸該函釋內容已說明係在停車並無
    違反任何法令規定及妨害交通情事，始不需取締之意旨，與
    前述同規則第一百十一條第二款、第一百十二條第一款規定
    在交叉路口十公尺內係僅禁止停車及臨時停車，違反者依道
    路交通安全處罰條例第五十六條第一項第一款規定應予處罰
    ，顯不相同，故在交叉路口十公尺內停車，依該函釋內容亦
    非得不予取締之情況，異議人執此謂其前開行為不應取締云
    云，洵屬無據，所辯無足採。因認原處分機關裁處九百元罰
    鍰，核無違誤，異議無理由，而駁回異義等語。核無違誤。
三、按按道路交通安全規則第一百十一條第一項第二款、第一百
    十二條第一項第一款，分別規定「交岔路口、公共汽車招呼
    站十公尺內、消防栓、消防車出入口五公尺內不得臨時停車
    」，「禁止臨時車處所不得停車。」而汽車駕駛人停車時，
    有在禁止臨時停車處所停車者，處新臺幣（下同）六百元以
    上一千二百元以下罰鍰，道路交通管理處罰條例第五十六條
    第一項第一款定有明文。抗告人以路口十公尺定義不明，且
    本件僅九點九八公尺，政府不宜計較此零點零二公尺，而十
    公尺之規定不應優先於劃線規定，何況政府劃線，亦有在十
    公尺內者，本件依行政法原則，應從寬解釋等語，無非置上
    開規定，及原裁定明白陳述於不顧，攀引諸如其他劃標線等
    非本案情事，自為解說，指摘原裁定有何瑕疵，均不足採，
    其抗告為無理由，應予駁回。
四、據上論結，應依道路交通案件處理辦法第26條，刑事訴訟
    法第412條，裁定如主文。
中　　華　　民　　國　　94　　年　　2　　月　　2　　日
                  交通法庭審判長法　官溫耀源
　　　　　　　　　　　　　　　　法  官吳  燦
　　　　　　　　　　　　　　　　法  官周政達
以上正本證明與原本無異。
不得再抗告。
                                書記官陳菊珍
中　　華　　民　　國　　94　　年　　2 　　月　　2 　　日
